臺北高等行政法院判決　　　　　　　　　　　　　　　九十三年度簡字第五三九號
　　原　　　告　甲○○
　　被　　　告　勞工保險局
　　代　表　人　廖碧英總經理.
　　訴訟代理人　乙○○
　　　　　　　　丙○○
右當事人間因勞保事件，原告不服行政院勞工委員會中華民國九十一年十一月二十八
日勞訴字第○○四九五六八號訴願決定，提起行政訴訟。本院判決如左：
　　主  文
訴願決定及審議審定均撤銷。
原告其餘之訴駁回。
訴訟費用由被告負擔。
　　事  實
緣原告係由台北縣貨物包裝運送業職業工會申報參加勞工保險之被保險人，因於民國
（下同）八十九年四月二十七日受傷，前曾請領八十九年四月三十日至同年五月五日
期間普通傷害傷病給付在案。嗣原告以同一事故，改按職業傷害申請八十九年四月三
十日至同年九月八日期間傷病給付。案經被告審查，以原告所患無法認定為職業傷害
，乃以九十一年三月十八日保給傷字第○九一六○○七六九二○號函核定前所請傷病
給付仍依普通傷害辦理，餘所請八十九年五月六日至同年九月八日期間僅門診治療，
應不予給付。原告不服，向勞工保險監理委員會（下稱監理會）申請審議，經該會以
原告申請審議已逾勞工保險爭議事項審議辦法第三條第一項所定六十日申請期限，乃
作成九十一年八月二日（91）保監審字第一九八四號申請審議不受理之審定。原告仍
不服，提起訴願，遭決定駁回，遂向本院提起行政訴訟。茲摘敘兩造訴辯意旨如次：
甲、原告起訴意旨略謂：
一、按送達方法，法律定有明文，未依法律所定送達方法為送達者，不生送達效力。
    原告於八十九年四月間受傷後，即搬遷至台北縣三重市○○街十八巷十五號二樓
    ，此有監理會九十年八月二十二日保監審字第一九三二號審定書可稽，惟被告
    九十一年三月十八日保給傷字第○九一六○○七六九二○號函，逕將原告地址載
    為台北縣蘆洲市○○路三七八號，未依原告三重市之地址為合法送達，而被告所
    提掛號郵件查詢單及收件人簽章資料雖蓋有「漢好汽車有限公司」印章，惟原告
    並未委託漢好汽車有限公司所屬人員幫忙代收信件，是其送達不符法律程序，自
    不生送達效力。
二、有關原告於九十一年五月二十八日填具之勞工保險爭議事項審議申請書，其「申
    請人收到核定函日期」欄雖記載原告於「九十一年三月十八日」收受上開被告九
    十一年三月十八日函文，惟依被告作業程序，自發文日至原告（即當事人）收受
    日止，至少相隔十日以上，不可能當日發文，當事人於當日收受，足證該申請書
    所載收受日期「九十一年三月十八日」，係原告一時筆誤，請被告提出收受郵件
    之回執日期，即明事實真相，審議審定及訴願決定未察，逕以程序駁回，於法即
    有違誤。
三、按勞工保險條例第六條第一項第八款規定，原告係從事貨物包裝運送業之臨時工
    ，雇主不定，亦非按月給付定額工資，故原告由職業工會加入勞工保險，其資格
    並未違反勞工保險條例第二十四條規定。原告於八十八年十一月三日至八十九年
    四月二十六日在三悅成衣百貨有限公司擔任臨時工，此有該公司之營利事業登記
    證及出具之工作證明書可稽。被告派員調查時，逕以查無該公司地址為由，顯有
    未盡調查之處。另參照任伸有限公司出具之證明書，可知原告係屬打零工性質，
    並非受僱於該公司，被告臆測原告並非無一定雇主之勞工云云，不無斷章取義之
    嫌。
四、原告因車禍致右側脛骨粉碎性骨折，此有診斷證明書可稽，肇事者迄今未予賠償
    ，亦經法院判處三月有期徒刑，原告現獨力撫養三名未成年子女，乃一低收入戶
    ，現因車禍不良於行，家計更陷困境。按行使權利應依誠實信用方法，依被告作
    業規定，倘勞工不符投保條件，應及時通知停保，且被告應隨時調查投保人之資
    格，不應於准予參加保險，按月收取保險費後，因原告車禍受傷，突然通知取消
    被保險人資格，有違公平誠信原則，被告未詳為審酌，其所為處分自有未當。
五、請撤銷訴願決定、審議審定及原處分，並判命被告作成准予原告所請職業傷病給
    付之處分。
乙、被告答辯意旨略謂：
一、原告係由台北縣貨物包裝運送業職業工會申報參加勞工保險之被保險人，因於八
    十九年四月二十七日受傷，前曾請領八十九年四月二十七日至同年五月五日期間
    普通傷害傷病給付在案。嗣原告以同一事故，改申請八十九年四月二十七日至同
    年九月八日期間職業傷害給付，是自八十九年四月三十日起計算，合計一三二日
    ，依原告日平均投保薪資為新台幣（下同）六四○元，乘以○．七再乘以一三二
    日，再扣除其原領普通傷病給付一、九二○元（六日），故原告所請職業傷病給
    付金額為五七、二一六元。案經被告審查，以九十年四月二十六日九十保承字第
    六○○八四一七號函核定自八十八年十一月一日起取消其被保險人資格，並請其
    退回申領八十九年四月三十日至同年五月五日期間普通傷病給付。原告不服，訴
    經監理會九十年八月二十二日保監審字第一九三二號審議審定，將原核定撤銷
    ，責由被告查明後另為適法之處分。
二、案經被告重新審查，以九十一年三月十八日保給傷字第○九一六○○七六九二○
    號函核定自八十八年十一月一日起恢復原告之被保險人資格，所請八十九年四月
    三十日至同年五月五日期間普通傷病給付，免予退回，而其所患仍無法認定為職
    業傷害，所請八十九年五月六日至同年九月八日門診治療期間之傷病給付不予核
    付，該函文並依原告申請書所載之地址送達，故送達地址並無錯誤。原告不服，
    向監理會申請審議，經該會作成九十一年八月二日（91）保監審字第一九八四號
    申請審議不受理之審定。原告仍不服，提起訴願，經行政院勞工委員會以原告於
    申請審議時，自承於九十一年三月十八日收悉上開被告九十一年三月十八日函文
    ，而原告係以郵遞方式申請審議，應以原寄郵局郵戳為憑，則其申請審議期間自
    九十一年三月十九日起算，計至九十一年五月十七日屆滿，原告遲於九十一年五
    月三十一日（郵戳日期）始向監理會申請審議，已逾勞工保險爭議事項審議辦法
    第三條第一項所定之六十日申請期限，乃作成駁回訴願之決定。故請駁回原告之
    訴，訴訟費用由原告負擔。
    理  由
一、按「送達，於應受送達人之住居所、事務所或營業所為之。但在行政機關辦公處
    所或他處會晤應受送達人時，得於會晤處所為之。．．應受送達人有就業處所者
    ，亦得向該處所為送達。」、「於應送達處所不獲會晤應受送達人時，得將文書
    付與有辨別事理能力之同居人、受雇人或應送達處所之接收郵件人員。」分別為
    行政程序法第七十二條及第七十三條第一項所規定。次按「人民不服官署之處分
    而提起訴願，依（舊）訴願法第四條第一項規定，固應於官署之處分書達到之次
    日起三十日之期間內為之。但所謂達到，係指將該處分書送達於應受送達人而言
    ，若未經合法送達，或雖曾送達而無法證明應受送達人係於何時收受，則訴願期
    間，即無從起算，自不發生訴願逾期之問題。」行政法院五十五年判字第一五九
    號亦著有判例。
二、本件原告因勞保事件，不服被告九十一年三月十八日保給傷字第○九一六○○七
    六九二○號函所為處分，申請審議。經監理會以原告申請審議已逾勞工保險爭議
    事項審議辦法第三條第一項所定六十日申請期限，乃作成九十一年八月二日（91
    ）保監審字第一九八四號申請審議不受理之審定。原告不服，提起訴願，亦遭以
    同一理由決定駁回，乃向本院提起行政訴訟，並主張略以：原告於九十一年五月
    二十八日填具之勞工保險爭議事項審議申請書，其「申請人收到核定函日期」欄
    雖記載原告於「九十一年三月十八日」收受上開被告九十一年三月十八日函文，
    惟係原告一時筆誤，原告於八十九年四月間受傷後，即搬遷至台北縣三重市○○
    街十八巷十五號二樓，系爭被告九十一年三月十八日函文，未依三重市之地址為
    合法送達，卻逕以台北縣蘆洲市○○路三七八號之地址寄送，雖然被告所提掛號
    郵件查詢單及收件人簽章資料蓋有「漢好汽車有限公司」印章，惟原告並未委託
    漢好汽車有限公司所屬人員幫忙代收信件，是其送達不符法律程序，自不生送達
    效力等語。經查，本件系爭被告九十一年三月十八日保給傷字第○九一六○○七
    六九二○號函，被告係依原告八十九年十月十九日所提「勞工保險給付申請書」
    上載請領人（即原告）住址「台北縣蘆洲市○○路三七八號」為送達，然原告稱
    其已遷移台北縣三重市○○街十八巷十五號二樓，有其先前申請審議時，監理會
    審議審定：「原核定撤銷，由勞工保險局查明後另為適法之處分」之九十年八月
    二十二日保監審字第一九三二號審定書上載申請人（即本案原告）住址為憑，
    則被告仍依「台北縣蘆洲市○○路三七八號」為送達，尚有商榷之處。而本件縱
    依原告八十九年十月十九日所提「勞工保險給付申請書」上載請領人（即原告）
    住址「台北縣蘆洲市○○路三七八號」為送達之結果，亦係由漢好汽車有限公司
    於九十一年三月二十一日蓋章簽收，有被告於本院九十三年四月十四日準備程序
    時庭呈之掛號郵件查詢單及收件人簽章資料影本附本院卷可稽，惟漢好汽車有限
    公司係公司法人，並非行政程序法第七十三條第一項所定「有辨別事理能力之同
    居人、受雇人或應送達處所之接收郵件人員」，且僅蓋公司章，並無何人為接收
    郵件人員之證明，自難認係合法送達。原告主張其於九十一年五月二十八日填具
    之「勞工保險爭議事項審議申請書」之「申請人收到核定函日期」欄，雖記載其
    於「九十一年三月十八日」收受系爭被告九十一年三月十八日函文，乃一時筆誤
    乙節，徵諸上開被告庭呈之掛號郵件查詢單及收件人簽章資料影本，即屬可採。
    本件既無法證明應受送達人之原告係於何時收受，則審議期間，即無從起算，依
    首揭規定及判例意旨，自不發生審議逾期之問題。迺本件審議審定及訴願決定未
    加詳察，遽以審議逾期為由予以不受理及駁回，不無速斷。為維持原告審級利益
    ，爰將審議審定及訴願決定均予撤銷，由監理會另為適法之決定，以昭折服。
三、茲因行政訴訟採訴願前置主義，本件審議審定及訴願決定既經本院予以撤銷，則
    原處分是否有理，尚待審議審定予以實體上審酌，是原告訴請撤銷原處分及請求
    被告作成准予原告所請職業傷病給付之處分，尚待監理會加以審查，本院無法逕
    為准許，是原告此部分之請求，為無理由，應予駁回。
據上論結，本件原告之訴一部為有理由，一部為無理由，爰依行政訴訟法第二百三十
三條第一項、第二百三十六條、第九十八條第三項前段、第一百零四條、民事訴訟法
第七十九條但書，判決如主文。
中　　華　　民　　國　　九十三　　　年　　　四　　　月　　  二十九　　　日
                            臺 北 高 等 行 政 法 院   第 六 庭
                                                    法  官　曹瑞卿
右為正本係照原本作成。
本件以訴訟事件所涉及之法律見解具有原則性者為限，始得於本判決送達後二十日內
向本院提出上訴狀並表明上訴理由，如已於本判決宣示後送達前提起上訴者，應於判
決送達後二十日內補具上訴理由（均按他造人數附繕本），且經最高行政法院許可後
方得上訴。
中　　華　　民　　國　　九十三　　　年　　　四　　　月　　  二十九　　　日
            　　　　　　　　　　　 　　　    　     書記官  方偉皓
